---
title: "Tema 2"
author: "Jose Manuel Valdeolmillos"
date: "19 de julio de 2016"
output: html_document
---

```{r setup, include=FALSE}
knitr::opts_chunk$set(echo = TRUE)
```

## Ejercicio 1

Utiliza los datos iris que corresponden a mediciones (en centímetros) de 4 variables: largo y ancho de los pétalos y sépalos; para 50 flores de 3 especies distintas de plantas Iris setosa, versicolor, y virginica.

#### ¿Cuántos datos (o casos) tenemos para cada especie?

```{r Ejercicio 1a}

head(iris)

```

```{r Ejercicio 1b}

attach(iris)

```

```{r Ejercicio 1c}

# tenemos 50 casos de cada especie
table(Species)

```

#### ¿Qué porcentaje representan del total de casos?
```{r Ejercicio 1d}

# que se corresponde con el 33,3%
round(prop.table(table(Species)), 3) * 100

```

#### Realice los gráficos pertinentes para cada tipo de variable (cualitativa vs. cuantitativa)
```{r Ejercicio 1e}

# Gráfico para Species - Variable Cualitativa. Diagrama de barras, por ejemplo:

barplot(round(prop.table(table(Species)), 3) * 100, 
        xlab="Clases de Iris", 
        main = "Porcentajes")

```

```{r Ejercicio 1f}

# Gráfico para resto de variables - Variables Cuantitativas Contínuas. Histogramas, por ejemplo:

par(mfrow=c(2,2))
hist(iris$Sepal.Length, breaks = 4)
hist(iris$Sepal.Width, breaks = 4)
hist(iris$Petal.Length, breaks = 4)
hist(iris$Petal.Width, breaks = 4)

```

```{r Ejercicio 1g}

# Gráfico para resto de variables - Variables Cuantitativas Contínuas. Boxplot
# Muestra más información y también outliers:

par(mfrow=c(2,2))
boxplot(iris$Sepal.Length)
boxplot(iris$Sepal.Width)
boxplot(iris$Petal.Length)
boxplot(iris$Petal.Width)

```

#### ¿Cuál es la media clásica y robusta del ancho del sépalo para cada especie?. Realice diagrama de cajas.
```{r Ejercicio 1h}

# Media clásica por especie:
tapply(iris$Sepal.Width, iris$Species, mean)

# Media winsorizada por especie:
library(WRS2)
tapply(iris$Sepal.Width, iris$Species, winmean, tr=.2)

# Media recortada por especie:
tapply(iris$Sepal.Width, iris$Species, mean, trim=.2)

library("ggplot2")
library("gridExtra")
library("plyr")

# Diagrama de cajas para la longitud del sépalo por especie:
ggplot(iris, aes(x=Species, y=Sepal.Width, fill=factor(Species))) + geom_boxplot() + theme_minimal()

```

#### ¿Qué correlaciones existen entre las distintas medidas tomadas a cada planta? Realice un gráfico bidimensional para observarlo. 
#### Interpreta los resultados.

```{r Ejercicio 1i, warning=FALSE, message=FALSE}

# Plot genérico para ver las correlaciones entre pares de variables:
plot(iris)

# Otra previsualización más sencilla. Tamaño de círculo es el p-valor y color azul positivo, color rojo negativo.
m <- cor(iris[,1:4])
library('corrplot')
par(mfrow=c(1,1))
corrplot(m, method="circle")

# Otra previsualización
library(PerformanceAnalytics)
chart.Correlation(m, histogram=T, pch=19)

```
#### La más clara (más fuerte y positiva) es la correlación entre Petal.Length y Petal.Width
#### Existen también correlación, aunque menos fuerte (y positiva) entre Sepal.Length y Petal.Length y Sepal.Length y Petal.Width


## Ejercicio 2

Con los datos de Davis con los que calculamos el IMC realiza:

#### Gráfico de barras y de sectores para las categorías del IMC por sexo.
```{r Ejercicio 2a, warning=FALSE}

library(car)
data(Davis)
head(Davis)
attach(Davis)

# creamos una función para calcular el IMC
imc <- function(w,h){w/(h/100)^2}
# calculamos el IMC
imcdata <- imc(weight, height)
# creamos las categorías de IMC
imcc <- cut(imcdata, breaks=c(0, 15, 18.5, 25, 30))
# obtenemos la tabla de frecuencias de IMC
imcfrec <- table(imcc)
cbind(imcfrec)
# agregamos las etiquetas
levels(imcc) <- c("infrapeso","delgada","normal","sobrepeso","obesidad")
datos<-data.frame(Davis, IMC=imcdata, IMCc=imcc)
# eliminamos los errores
datos <- datos[!is.na(datos$IMCc),]
head(datos)

gbarras <- table(datos$IMCc,datos$sex)

ggplot(datos,aes(x=factor(sex),fill=factor(IMCc))) +
geom_bar(stat = "count", position="dodge")+
theme_minimal()

par(mfrow=c(1,2))
#para agregar los porcentajes de las categorías
x <- table(datos$IMCc, datos$sex)
labels<-levels(imcc)
piepercent<- paste(round(100*x[,1]/sum(x[,1]), 1),"%",sep="")
pie(x[,1], main= "Mujeres", cex=0.6, labels=piepercent, col=rainbow(length(x)))
legend("topleft", labels, cex=0.6, fill=rainbow(length(x[,2])),bty="n")

piepercent<- paste(round(100*x[,2]/sum(x[,2]), 1),"%",sep="")
pie(x[,2], main="Hombres", cex=0.6, labels=piepercent, col=rainbow(length(x)))
legend("topleft", labels, cex=0.6, fill=rainbow(length(x[,2])),bty="n")

```

#### Gráficos de cajas e histogramas para la variable IMC numérica también por sexo. ¿Existe algún outlier? ¿Cuáles?
#### Interpreta los resultados.

```{r Ejercicio 2b, warning=FALSE, message=FALSE}

# Gráfico de cajas:
ggplot(datos, aes(x=sex, y=IMC, fill=factor(IMCc))) + geom_boxplot() + theme_minimal()

# atípicos (outliers) modelo 1
atipicos <- boxplot(datos$IMC, plot=F)
atipicos$out

# atípicos (outliers) modelo 2
library(rapportools)
rp.outlier(datos$IMC)

# atípicos (outliers) modelo 3
library(outliers)
outlier(datos$IMC)

```

#### Detecta aplicando el modelo 1, para el Sexo Femenino los outliers: 29.80278 29.73704 y aplicando el modelo 3 detecta: 29.80278

## Ejercicio 3

Utiliza los datos “Arthritis” (paquete “vcd”) sobre un ensayo clínico de doble ciego que investiga un nuevo tratamiento para la artritis reumatoide. Tenemos información de 84 observaciones de 5 variables: la identificación del paciente (ID), el tratamiento (Treatment: Placebo, Treated), el sexo (Sex: Female, Male), la edad (Age) y la mejoría (Improved: None, Some, Marked).

#### Obtener las tablas de frecuencias.

```{r Ejercicio 3a, warning=FALSE, message=FALSE}

# Carga de datos:
library(vcd)
d1 <- Arthritis
d1$cut<-cut(d1$Age, c(20,40,60,80))
head(d1)
attach(d1)

# Tabla de frecuencias (2D por tratamiento y mejoría)
table(Treatment, Improved)

# Con Sumas de valores
addmargins(table(Treatment, Improved))

# Tabla de frecuencias (3D por tratamiento, sexo y mejoría)
ftable(table(Treatment, Sex, Improved))

# Tabla multidimensional
ftable(d1, row.vars = c("Treatment", "Sex"), col.vars = c("Improved", "cut"))

# Otra forma de tabla
ftable(d1, row.vars = c("Treatment", "Improved"), col.vars = c("Sex", "cut"))
ftable(d1, row.vars = c("Sex", "cut"), col.vars = c("Treatment", "Improved"))
ftable(d1, row.vars = c("Sex", "cut"), col.vars = c("Improved", "Treatment"))

```

#### Medidas de Asociación entre las variables. Interpreta los resultados.

```{r Ejercicio 3b, warning=FALSE, message=FALSE}

# Medidas de asociación entre variable tratamiento y mejoría.
table(d1$Treatment, d1$Improved)
summary(assocstats(table(d1$Treatment,d1$Improved)))

# Medidas de asociación entre variable sexo y mejoría.
table(d1$Sex, d1$Improved)
summary(assocstats(table(d1$Sex,d1$Improved)))

# Medidas de asociación entre variable edad y mejoría.
table(d1$cut, d1$Improved)
summary(assocstats(table(d1$cut,d1$Improved)))

```
##### Para Mejoría por tratamiento: Cramer es 0,39 lo que quiere decir que ambas variables tienden a ser independientes. Está más cerca de 0 que de 1
##### Para mejoría por sexo: Cramer es 0,24 lo que quiere decir que ambas variables tienden a ser independientes. Está más cerca de 0 que de 1
##### Para mejoría por edad: Cramer es 0,28 lo que quiere decir que ambas variables tienden a ser independientes. Está más cerca de 0 que de 1