---
title: "Ejercicios_Tema_5"
author: "Jose Manuel Valdeolmillos"
date: "16 de agosto de 2016"
output: html_document
---

## Ejercicio 1

Se desea probar la fuerza de un compuesto termoplástico ("strength") dependiendo de la potencia de un láser ("laser", 40, 50 o 60W) y la velocidad de una cinta ("tape", slow=6.42 m/s, medium=13m/s y fast=27m/s).
Realice el análisis que corresponda e interprete los resultados.

```{r Ejercicio 1a, warning=FALSE, message=FALSE}

library(faraway)
data(composite, package="faraway")
head(composite)
str(composite)
xtabs(strength ~ tape + laser, data = composite)

```

### Graficamos

```{r Ejercicio 1b, warning=FALSE, message=FALSE}

par(mfrow = c(1,2))
plot(strength ~ laser, data = composite)
plot(strength ~ tape, data = composite)

```
  
Se aprecia que existe heterogeneidad, no hay outliers y también se aprecia diferencia de medias, sobre todo en la potencia de láser.

### Evaluamos la interacción de los factores

```{r Ejercicio 1c, warning=FALSE, message=FALSE}

par(mfrow = c(1,2))
interaction.plot(composite$laser, composite$tape, composite$strength)
interaction.plot(composite$tape, composite$laser, composite$strength)

```

En cuanto a Velocidad de la cinta se aprecia que casi llegan a ser paralelas y en la potencia de láser se aprecia, pero no tan claramente. Por lo que en un principio parece que haya interacción entre ambos factores.

### Existe interacción. Test de Tuckey

```{r Ejercicio 1d, warning=FALSE, message=FALSE}

library(asbio)
with(composite, tukey.add.test(strength, tape, laser))

```

p-valor > 0.05 no existe efecto de interacción entre laser y velocidad de la cinta.

### Trabajamos sin interacción. Modelo y ANOVA

```{r Ejercicio 1e, warning=FALSE, message=FALSE}

g <- lm(strength ~ laser + tape, composite)
anova(g)
summary(g)

```
  
El modelo es significativo (0.004) y el ajuste es muy bueno (0.963).
Se aprecia que el factor que más significación aporta es la potencia del láser.
  
También se aprecia, aunque con menos fuerza, en el efecto de la velocidad de la cinta.

### Obtenemos las medias para cada interacción

```{r Ejercicio 1f, warning=FALSE, message=FALSE}

attach(composite)
tapply(strength, laser, mean)
tapply(strength, tape, mean)

# agrupadas
tapply(strength, list(tape, laser),mean)

```

### Comparaciones múltiples de medias post hoc

```{r Ejercicio 1g, warning=FALSE, message=FALSE}

(DifL <- TukeyHSD(aov(g)))

```

Hay diferencias significativas entre la potencia de láser 
  
Hay diferencias signiticativas entre velocidad de la cinta fast-medium.
  
### Diagnóstico del modelo

```{r Ejercicio 1h, warning=FALSE, message=FALSE}

par(mfrow=c(1,2))
plot(g, which = 1:2)

```
  
Los valores se ajustan entre -2 y 2, no parece que haya heterogeneidad de varianza. Los valores residuales se ajustan más o menos a la normalidad (excepto los puntos 2 y 7).
  
## Ejercicio 2

Se desea comparar el rendimiento ("yield", gramos/16ft) de 8 variedades de avena ("variety", 1-8).
Debido a que el área donde están cultivadas es heterogénea las unidades experimentales se agruparon en 5 bloques ("block", I-V).
Realice el análisis que corresponda e interprete los resultados.
  
```{r Ejercicio 2a, warning=FALSE, message=FALSE}

library(faraway)
data(oatvar,package="faraway")
head(oatvar)
str(oatvar)

# Mostramos los datos tabulados...
xtabs(yield~ block+variety,data=oatvar)

```

  
  
### Graficamos
  
```{r Ejercicio 2b, warning=FALSE, message=FALSE}

par(mfrow = c(2,2))
plot(yield ~ variety, data = oatvar)
plot(yield ~ block, data = oatvar)
with(oatvar, interaction.plot(variety, block, yield))
with(oatvar, interaction.plot(block, variety, yield))

```
  
Se detectan outliers.
  
Existe más heterogeneidad en las variedades que en los bloques.
  
### Buscamos efectos de bloque y tratamiento.
  
```{r Ejercicio 2c, warning=FALSE, message=FALSE}
# No debería existir interacción entre bloque y tratamiento. Pero vamos a realizar la prueba para salir de dudas.

library(asbio)
with(oatvar, tukey.add.test(yield, variety, block))

```
  
p-valor > 0.05 no existe efecto de interacción entre variedad y bloque. Se continúa con el análisis

### Modelo y ANOVA
  
```{r Ejercicio 2d, warning=FALSE, message=FALSE}
# No debería existir interacción entre bloque y tratamiento. Pero vamos a realizar la prueba para salir de dudas.

g <- lm(yield ~ variety+block,oatvar)
anova(g)

summary(g)

```
  
Se observan fuertes efectos significativos entre las variedades y menor aunque también bastante significativo entre los bloques.
  
El modelo es significativo (< 0.001) y el ajuste es bueno (0.75).
  
### Detectar diferencias significativas entre las variedades
  
```{r Ejercicio 2e, warning=FALSE, message=FALSE}
# No debería existir interacción entre bloque y tratamiento. Pero vamos a realizar la prueba para salir de dudas.

(difV <- TukeyHSD(aov(g), "variety"))
plot(difV)

(difB <- TukeyHSD(aov(g), "block"))
plot(difB)

```
  
***A nivel de variedad sí existen diferencias. Las mayores las encontramos entre: La variedad 5 con 1,3,4,6 y 7. La variedad 4 con 2,3 y 8.***
  
***A nivel del Bloque, encontramos diferencias significativas entre los bloques V-III y V-I.***
  
### Diagnóstico
  
```{r Ejercicio 2f, warning=FALSE, message=FALSE}

par(mfrow=c(2,2))
plot(g)

```
  
Los valores se mueven en torno al -50 y 50, a excepción de 3 outliers detectados al inicio. Son valores con cierta homogeneidad.
  
La cola superior se apartan algo de la normalidad (por los valores atípicos) pero en general se ajusta.
  
  
## Ejercicio 3
  
Se desea comparar el desgaste de 4 tipos de materiales ("wear", loss of weight in 0.1mm over testing period).
Se cuenta con una máquina de ensayo de desgaste que registra la catidad de desgaste de cada material.
Solo se pueden procesar 4 muestras al mismo tiempo y la posición de estas muestras puede ser importante.
Se diseña el experimento según un cuadrado latino con un factor tratamiento que es el tipo de material ("material", A-D), 
y dos factores de bloque que corresponden a la ejecución ("run", 1-4) y a la posición ("position", 1-4). 
Realice el análisis que corresponda e interprete los resultados.
  
```{r Ejercicio 3a, warning=FALSE, message=FALSE}

library(faraway)
data(abrasion,package="faraway")
head(abrasion,package="faraway")
str(abrasion,package="faraway")

#comprobamos la estructura de cuadrado latino
xtabs(wear~run+position+material,data=abrasion)
matrix(abrasion$material,4,4)

```
  
### Graficamos...
  
```{r Ejercicio 3b, warning=FALSE, message=FALSE}

par(mfrow=c(1,3))
plot(wear ~ run , abrasion)
plot(wear ~ position , abrasion)
plot(wear ~ material, abrasion)

```
  
Donde más diferencia parece haber es en los materiales, aunque por narma general parece que en los 3 casos siempr hay una de las medias de cada factor que difiere del resto y las demás más o menos son homogéneas.
  
No se detectan oultiers.
  
### Modelo y ANOVA
En principio no asumimos para este modelo que haya ningún tipo de interacción.

```{r Ejercicio 3c, warning=FALSE, message=FALSE}

g <- lm(wear ~ run+position+material, data = abrasion)
anova(g)
summary(g)

```
  
Para los tres, existen efectos significativos, aunque el más fuerte es el que aparece en el tipo de material (que aparece para todos), pues en el resto sólo difiere uno de ellos.
  
El modelo es significativo (< 0.003) y el ajuste es muy bueno (0.87).
  
### Comparaciones múltiples de medias Post Hoc solo para material.
  
```{r Ejercicio 3d, warning=FALSE, message=FALSE}

TukeyHSD(aov(g))$material

# graficamos...
par(mfrow=c(1,1))
(difM <- TukeyHSD(aov(g), "material"))
plot(difM)

```
  
Se aprecia la diferencia más significativa entre el material A y el resto de los materiales principalmente. También se aprecia diferencia, aunque no tan significativa entre C-B.
  
### Estimaciones de los efectos
  
```{r Ejercicio 3e, warning=FALSE, message=FALSE}

summary(g)

```
  
***El desgaste es mayor en los materiales A y C. Siendo B y D los que menor desgaste sufrieron.***

### Diagnóstico

```{r Ejercicio 3f, warning=FALSE, message=FALSE}

par(mfrow=c(1,2))
plot(g, which = 1:2)

```
  
Se muestran algunos outliers y algunas diferencias respecto a la normalidad.
  
También se muestra algo de heterogeneidad.
  
## Ejercicio 4
  
Se desea evaluar la longevidad ("longevity", en días) de las moscas de la fruta machos en relación a su actividad sexual ("activity").
Para ello consideraremos también los datos de largo del tórax ("thorax"), ya que se conoce que afecta la longevidad de las moscas. 
Contamos con datos de 125 moscas de la fruta que se dividieron aleatoriamente en 5 grupos de 25 cada uno:

-  isolated = se mantuvo aislado
-  one = 1 hembra vírgen cada día
-  many = 8 hembras preñadas cada día que no se acoplarán
-  low= 1 hembra vírgen cada día
-  high = 8 hembras vírgenes cada día.

Realice el análisis que corresponda e interprete los resultados.
  
```{r Ejercicio 4a, warning=FALSE, message=FALSE}

library(faraway)
library(WRS2)
data(fruitfly)
head(fruitfly)
str(fruitfly)

```
  
Nos interesa comparar los valores thorax y longevidad para lo cual
utilizaremos longevidad como variable dependiente y thorax como covariable, comparando los grupos
low y high.


  
### Modificación de los datos (según código adjunto) y graficado...

```{r Ejercicio 4b, warning=FALSE, message=FALSE}

df=fruitfly[fruitfly$activity %in% c("low","high"),]
df$activity<-droplevels(df$activity)
df$thorax<-jitter(df$thorax)
row.names(df)<-NULL

# Graficado mediante Lattice
library(lattice)

par(cex = .6)
xyplot(longevity ~ thorax|activity, data = df, group=activity, type = "p")

```
  
A simple vista se aprecia una alta longevidad en la activity "low" vs. "high" según aumenta la variable "thorax". Estando el grueso de datos entre 30 y 60 días para "high", mientras que para "low" se halla entre 50 y 80 días.
  
### ANCOVA.

```{r Ejercicio 4c, warning=FALSE, message=FALSE}

(fitanc <-ancova(longevity~thorax+activity, data=df))

```
  
Vemos que existen diferencias en todos los cortes (p-valor < 0.05).
  
## Graficamos.
  
```{r Ejercicio 4d, warning=FALSE, message=FALSE}
plot(df$thorax, df$longevity, col=rep(1:2, each = 25), pch = 1, cex = 0.8, 
    xlab = "Thorax", ylab = "Longevity", main = "FruitFly ANCOVA")
fflw <- subset(df, subset = activity == "low")
ffhg <- subset(df, subset = activity == "high")
ordlw <- order(fflw$thorax)
lines(fflw$thorax[ordlw], fitanc$fitted.values$low[ordlw], col=1, lwd=2)
# Es la regresión para low
abline(lm(fflw$longevity ~ fflw$thorax), col = 1, lty = 2)

ordhg<- order(ffhg$thorax)
lines(ffhg$thorax[ordhg], fitanc$fitted.values$high[ordhg], col=2, lwd=2)

# Es la regresión para high.
abline(lm(ffhg$longevity ~ ffhg$thorax), col = 2, lty = 2)
abline(v = c(0.65, 0.70, 0.75, 0.80, 0.85, 0.90), lty=2, col="grey")
legend(x = 20, y = 20, legend = c("low", "high"), lty = 1, col = 1:2)
    
```
  
***Color negro es para Low***
  
***Color rojo para high***
   
Se aprecian rectas de regresión paralelas donde vemos que el aumento de la covarible de Thorax hace aumentar la longevidad en la mosca. 
  
También se aprecia que la Longevidad al aumentar la covariable Thorax es mayor en el grupo de actividad "Low", respecto a la actividad "High".