---
title: "Ejercicios Tema 1"
author: "Jose Manuel Valdeolmillos"
date: "19 de mayo de 2016"
output: html_document
---

```{r setup, include=FALSE}
knitr::opts_chunk$set(echo = TRUE)
```

### Ejercicio 1

Resolver las siguientes operaciones (Parte 1)

```{r ejercicio 1a}

((3^5 + 2^9) - log(2))

```

Resolver las siguientes operaciones (Parte 2)

```{r ejercicio 1b}

(1/sqrt(log(2) * 2^5))

```

### Ejercicio 2

Defina los siguientes vectores x={4,2,1} e y={1,0,-1} y calcule la suma de los elementos de “x”.

```{r ejercicio 2a}
x <- c(4, 2, 1)
y <- c(1, 0, -1)

sum(x)

```

calcule la suma de los elementos de “x” más “y”

```{r ejercicio 2b}

x + y

```

### Ejercicio 3

Construya las siguientes matrices de datos x e y. Multiplique por 2 la matriz “x”

```{r ejercicio 3a}

x <- matrix(c(5,1,3,2), nrow = 2, byrow = T)
y <- matrix(c(1,7,4,5), nrow = 2, byrow = T)
x; y

x * 2

```

Sumar ambas matrices

```{r ejercicio 3b}

x + y

```

### Ejercicio 4

Construir el dataframe:

```{r ejercicio 4}

x <- data.frame(sexo = c("M", "F", "M"), edad = c(30,35,31), peso = c(80,61,85))

```

### Ejercicio 5

Crea una función que tome un vector numérico como argumento y calcule la media y tamaño (o largo) del vector.

```{r ejercicio 5}

avg_tam <- function(x) {
      print(mean(x, na.rm = TRUE))
      print(length(x))
}

avg_tam(1:7)

```

### Ejercicio 6

Crea una función que tome un valor numérico como argumento y nos devuelva un valor lógico indicando si es mayor (TRUE) o menor (FALSE) que 3.

```{r ejercicio 6}

foo <- function(num) {
      ifelse(num > 3, TRUE, FALSE)
}

foo(4)

```


### Ejercicio 7

En el siguiente vector sustituya los valores perdidos por 0: x={0,1,2,NA,3,2,1}

```{r ejercicio 7}

x <- c(0,1,2,NA,3,2,1)

x[is.na(x)] <- 0

x

```


### Ejercicio 8

Cargue los datos “trees” y utilice la función “apply” para calcular la media de cada variable de la base de datos.

```{r ejercicio 8}

data("trees")

apply(trees, 2, mean)

```


### Ejercicio 9

Utilice la función “reshape” para transformar los datos de formato “wide” a “long”. 
NOTA: los resultados pueden estar en un orden distinto.

```{r ejercicio 9}

wide <- data.frame(id=c(1,2,3), sex=c("F", "M", "F"), V1=c(0.89,0.30,0.22), V2=c(-0.45, 0.21, -0.71), V3=c(0.21, 0.37, -0.54))

wide

long <- reshape(wide, varying = c("V1", "V2","V3"), v.names = "V", timevar = "N", direction = "long")

long

```